【裁判字號】    92,易,259
【裁判日期】    920528
【裁判案由】    恐嚇取財
【裁判全文】
臺灣臺中地方法院刑事判決                          九十二年度易字第二五九號
    公  訴  人  臺灣臺中地方法院檢察署檢察官
    被      告  甲  ○
    選任辯護人  黃錦郎律師
右列被告因恐嚇取財案件，經檢察官提起公訴（九十年度偵字第一三五三０號），本
院判決如左：
    主  文
甲○共同意圖為自己及第三人不法之所有，以恐嚇使人將本人之物交付，未遂，處有
期徒刑伍月，如易科罰金以參佰元折算壹日。緩刑貳年。
    事  實
一、緣己○○（另案偵查中）於民國九十年七月二十七日凌晨三時許，在臺中市○區
    ○○路旁，以不詳方式竊取戊○○所有之車號ＰＶ─三七一九號自用小客貨車一
    輛（車內有戊○○之上開車輛汽車保險卡、保險費收據、汽車新領牌照登記書等
    文件）。甲○則於九十年七月二十八日上午某時，在臺中市○○路巷內己○○住
    處，經由朋友丙○○介紹認識綽號「隆（龍）哥」、「阿隆（龍）」之己○○。
    於九十年七月二十八日上午十時五十分許，在臺中市○○路巷內己○○住處，己○○以電話與戊○○取得聯絡，並自稱為「林春雨」，向戊○○佯稱係地下錢莊
    業務員，其所失竊之上開車輛業經他人持該車之行車執照及駕駛執照，向所屬地
    下錢莊「凱立公司」質押借款，要求戊○○須準備新臺幣（下同）三萬元，並簽
    立未向「凱立公司」辦理借款事宜之切結書，始得取回該車及質押借款者簽立之
    本票，如未持款換車，就必須承擔好幾萬元之債務，使戊○○心生畏懼，遂與己○○在電話中討價還價，最後協議以八千元代價取回該車，己○○並告知戊○○
    會再聯絡付款之時間及地點，當時甲○在己○○旁聽聞該情，戊○○於接完電話
    後即報警處理。嗣己○○與甲○、丙○○等人一起搭乘丁○○所駕駛之自用小客
    車外出，途中己○○命甲○至書局購買空白本票後，再度返回前開向上路巷內處
    所，甲○等人則在車內等待。之後己○○上車，並在車內再度以電話與戊○○聯
    絡，又告以前開相同內容，並約定取款時間為當日下午二時三十分許，地點為臺
    中市○○○路與向上路口，另告知會有一小弟拿車子證件及本票前往，等拿到錢
    及切結書後才要告知自小客貨車放置地點。甲○於知悉己○○係竊車後再向車主
    恐嚇勒贖金錢之人，竟與己○○基於犯意之聯絡，意圖為自己及第三人不法之所
    有，同意為己○○前往約定地點向戊○○拿取勒贖款項。迄當日下午二時二十五
    分許，己○○與甲○二人搭乘丁○○駕駛之自小客車到達約定地點附近，己○○
    即指示甲○下車向戊○○收取八千元，並將內裝有戊○○所有之上開車輛汽車保
    險卡、保險費收據、汽車新領牌照登記書及偽造戊○○名義簽立之面額九萬元商
    業本票乙紙之透明塑膠袋一只交付予甲○，囑其於取得八千元贖金後將該包物品
    交付予戊○○，己○○並給予甲○五百元之鈔票六張（經鑑定結果均為偽鈔）做
    為代價。旋於同日十四時三十分許，經警會同戊○○持在臺中市○○○路與向上
    路口埋伏，戊○○核對甲○交付之證件無誤後，將八千元及切結書交付甲○時為
    警當場查獲，而致恐嚇取財未得逞，己○○則乘隙逃逸，並經警在甲○身上扣得
    戊○○所有之上開車輛汽車保險卡、保險費收據、汽車新領牌照登記書、偽造戊○○名義簽立之面額九萬元商業本票乙紙、面額五百元之偽鈔六張、戊○○書立
    之切結書與贓款八千元等物。後因甲○聲稱不知道戊○○所有之上開自小客貨車
    位於何處，經戊○○憶及勒贖者曾經更換贖車地點為臺中市中興大學附近，因而
    與警員前往中興大學附近尋找，於同日十六時三十分許，在中興大學附近之興大
    路綠園道旁，尋獲上開自用小客貨車。
二、案經臺中市警察局第三分局報請臺灣臺中地方法院檢察署檢察官偵查起訴。
    理  由
一、訊據被告甲○於本院審理時固坦承於前開時地為己○○購買空白本票及向被害人
    戊○○取款時為警查獲之事實不諱，惟矢口否認有何恐嚇取財之犯行，辯稱：當
    天伊與丁○○、丙○○一起到己○○向上路巷內住處，後來由己○○開車載伊三
    人出去，之後己○○開車到查獲現場附近，拿一包東西叫伊下車交給對方，並叫
    伊跟對方收八千元，伊並不知道八千元是什麼錢，因己○○係向被害人以其失車
    係向地下錢莊質押借款為由，要求交錢贖車，令伊陷於錯誤，伊實係在不知情下
    被利用作為犯罪之工具云云。經查：
（一）右揭事實，業經被告於九十年七月二十八日警訊時坦承：伊等佯稱是地下錢莊
      業務員，該自小客車有在地下錢莊借款八千元後，要車主拿八千元前來贖車並
      簽下切結書，等拿到錢後再告訴車主車子停於何處。該張九萬元本票是「隆（
      龍）哥」自稱地下錢莊業務員，其與車主戊○○達成協議，由伊持「隆（龍）
      哥」交付給伊之乙包東西和該張本票向車主勒贖錢財。當時伊在車上，有聽到
      「隆（龍）哥」以電話勒贖車主。六張偽鈔是伊要下車與車主交易時，「隆（
      龍）哥」拿給伊之酬勞。「隆（龍）哥」是負責竊車及向車主勒贖，而伊是負
      責拿證件與車主交易，「隆（龍）哥」會主動和伊聯絡等語不諱。且被告亦於
      九十年七月二十九日、同年九月六日偵查時供承：九十年七月二十八日中午丁○○、丙○○帶伊到向上路「隆（龍）哥住處，「隆（龍）哥」在裡面在打電
      話，講完電話就出去，半路「龍哥」叫伊去書局買本票，後來「隆（龍）哥」
      開回向上路自己進去屋子裡面，伊三人待在車內，後來又開車出去，「隆（龍
      ）哥」有在車上打電話，「隆（龍）哥」跟對方說他是地下錢莊的，等一下他
      會叫一個人拿東西過去，叫對方拿出切結書跟八千元，伊在車上有聽到「隆（
      龍）哥」用電話說他是地下錢莊的，該車是有人典當到他的錢莊，要他拿錢來
      贖回。「隆（龍）哥」給伊三千元是當成伊幫他拿東西之酬勞等語無誤。
（二）被害人戊○○於九十年七月二十八日警訊及於同年九月六日偵查時時指稱：伊
      所有之自小（客）貨車ＰＶ─三七一九號於九十年七月二十七日三時左右，在
      臺中市○區○○路失竊，伊於九十年七月二十七日七時向臺中市第三分局勤工
      所報案。伊於九十年七月二十八日十時五十分左右在家中接聽0000000
      0號電話，一名男子稱係地下錢莊業務員，有人拿伊之駕、行照向他凱立公司
      借錢，聲稱叫「林春雨」，要伊準備三萬元及簽立切結書取車及本票，伊與該
      男子討價還價後，以八千元達成協議，歹徒即掛電話稱會與伊聯絡告知付款之
      時地，伊於九十年七月二十八日十一時左右向勤工所報案，於九十年七月二十
      八日十三時十五分會同警方人員至臺中市○○○路、向上路埋伏。伊與一名便
      衣警員在該路口，嫌犯以電話聯絡伊，告知有一小弟會拿伊車子證件及本票前
      往，等拿到錢及切結書後才要告知自小（客）貨車放置地點，於十四時三十分
      左右有一名男子（即被告）到場，手中拿著伊自小（客）貨車ＰＶ─三七一九
      號之原始資料、保險卡及本票一張，伊核對無訛後，就將勒索之八千元交給被
      告。勒索電話不是被告打的，但其中有一通電話是一個較年輕的人接的，但伊
      不確定是不是被告。伊於九十年七月二十八日十六時三十分左右在臺中市○區
      ○○路綠園道旁尋獲自小（客）貨車ＰＶ─三七一九號，是伊及警方自行在興
      大路一帶尋找尋獲的等語綦詳。
（三）被害人於九十二年五月七日本院審理時另供稱：當天對方打電話來，說伊的車
      子被人拿去向地下錢莊借錢，叫伊拿八千元去換車子回來，如果沒有去換車的
      話，要伊承擔好幾萬的債務，是一個自稱「林春雨」之人打來的，伊當時聽了
      覺得很害怕，本來對方要求三萬元，經討價還價，降為八千元，後來伊媽媽就
      幫伊報警。伊與對方約在向上路與重光路口的重光加油站，警察有在現場埋伏
      ，伊先到現場有一位警察也陪伊在場，然後那位自稱「林春雨」的人打手機給
      伊，問伊為何旁邊有一個很像警察的人，他們小弟不敢過來，伊告訴對方說那
      是伊堂哥，後來被告就來了，拿一包資料袋給伊，伊問他車子在哪裡，被告告
      訴伊說等拿到錢後，他的大哥會再打電話跟伊講（被害人嗣後陳稱：到底被告
      有無跟伊說等拿到錢後，他大哥會再打電話跟伊說車子下落，伊記憶中是有，
      但時間久了，有點忘了），伊當時有核對資料，被告交付那包東西時，伊同時
      就把八千元交給被告，偽鈔六張是警察在被告身上搜到的，九萬元本票在那包
      東西裡面，那張本票不是伊簽的，伊之前也沒看過那張本票。因為當時對方打
      電話來原先要更換交易地點為往中興大學之方向，但後來沒有改，伊就和警察
      去中興大學附近找車，就找到了。伊事後有去查伊家中電話當日之通聯紀錄，
      但查不出恐嚇勒贖者是以何支電話打過來，伊聽說盜拷之王八機可能會無法顯
      示來電紀錄等語歷歷。本件並有被害人之上開車輛汽車保險卡影本乙紙、保險
      費收據影本乙紙、汽車新領牌照登記書影本乙紙、偽造戊○○名義簽立之面額
      九萬元商業本票乙紙、戊○○立具之切結書乙紙、贓物認領保管收據二紙（被
      害人立具領回ＰＶ─三七一九號自用小客貨車、汽車保險卡、汽車新領牌照登
      記書及八千元等物）、車籍作業系統─查詢認可資料乙紙、車輛竊盜、車牌失
      竊資料個別查詢報表─查詢車輛認可資料乙紙、中央銀行發行局九十年八月二
      十一日（九０）台央發字第０三００四四三三三號函（鑑定扣案五百元鈔票六
      張均屬偽造）乙紙等在卷可稽，復有面額均為五百元之偽鈔六張扣案可證。
（四）證人丁○○於九十一年十二月十九日、同年十二月三十日偵查時及於九十二年
      五月七日本院審理時證稱：九十年七月二十八日當天，伊和甲○、丙○○從彰
      化開車來臺中，是丙○○帶路的，丙○○有去「阿隆（龍）」即己○○住處把
      己○○找出來，伊和甲○、丙○○有下車進入己○○房屋聊天，己○○在他家
      打電話後，伊四人就一起開車出去，是伊開車，丙○○坐在伊右側睡覺，己○○和甲○坐在後座，都是「阿隆（龍）」沿路告知伊方向。當時在車內「阿隆
      （龍）」說要去收帳，並叫伊去收帳，伊問「阿隆（龍）」是什麼帳，他說沒
      關係，伊表示不敢收，怕是違法的事情，「阿隆（龍）」就叫甲○去收，當時
      甲○也在車內，有聽到這些話，在車內「阿隆（龍）」主動告訴甲○說他如果
      拿到錢就會分給甲○一些。伊當時好像有阻止甲○，說不知是什麼事情，叫他
      不要下去。後來開到一座橋旁之前，己○○說他要下車，並要甲○在下車的地
      點等，之後到橋旁邊甲○下車。因為甲○被警察抓去，伊回頭要找「阿隆（龍
      ）但找不到，伊就走了等語。另證人丙○○於九十一年一月十七日、同年十二
      月十一日偵查時及於九十二年二月二十七日本院審理時證稱：當時伊在臺中工
      作，「阿隆（龍）」即己○○是一起吸毒的朋友，「阿隆（龍）」在二十七日
      打電話給伊向伊借口袋型錄音機，所以第二天伊就向丁○○、甲○提議去找「
      阿隆（龍）」聊天。二十八日約中午左右伊等從彰化來臺中找「阿隆（龍）」
      ，丁○○是在二十八日的前幾天認識「阿隆（龍）」，甲○在二十八日當天才
      認識「阿隆（龍）」。「阿隆（龍）」曾用他自己的手機在他住處打電話，伊
      聽到他打電話說有人拿車子向他借錢，還拿證件及開本票、為什麼借了錢、跑
      掉等。後來伊、甲○、己○○、丁○○四個人就一起駕駛丁○○之車子出去，
      是丁○○開的車，至於在車子上時，伊在睡覺，所以伊不知道發生什麼事，醒
      來時車上只剩伊和丁○○而已，丁○○說甲○被警察帶走了，並說「阿隆（龍
      ）」叫甲○去收帳才會被抓走，他沒說「阿隆（龍）」去哪裡等語。
（五）觀之被告於警偵訊時自白：伊等佯稱是地下錢莊業務員，該自小客車在地下錢
      莊借款八千元後，要車主拿八千元前來贖車並簽下切結書，等拿到錢後再告訴
      車主關於車子之下落。當時伊在車上，有聽到「隆（龍）哥」以電話勒贖車主
      ，六張偽鈔是「隆（龍）哥」拿給伊之酬勞。「隆（龍）哥」是負責竊車及向
      車主勒贖，而伊是負責拿證件與車主交易等情，核與被害人戊○○於警偵訊及
      本院審理時指稱：伊車子被偷後隔天在家中接聽電話，一名男子聲稱叫「林春
      雨」，說他是地下錢莊業務員，有人拿伊之駕、行照向公司借錢，要伊準備三
      萬元及簽立切結書取車及本票，伊與該男子討價還價後，以八千元達成協議，
      當時對方又說如果沒有去換車的話，要伊承擔好幾萬的債務，伊聽了覺得很害
      怕，後來被告來到約定地點，拿一包資料袋給伊，伊問他伊的車在哪裡，被告
      告訴伊等拿到錢後，他的大哥會再打電話跟伊講，偽鈔六張是警察在被告身上
      搜到的等語相符。並經證人丁○○於偵審時證稱：當天伊和甲○、丙○○有下
      車進入己○○房屋聊天，己○○在他家打電話後，伊四人就一起開車出去，是
      伊開車，丙○○坐在伊右側睡覺，己○○和甲○坐在後座，都是「阿隆（龍）
      」沿路告知伊方向。當時在車內「阿隆（龍）」說要去收帳，叫伊去收帳，伊
      問「阿隆（龍）」是什麼帳，他說沒關係，伊表示不敢收，怕是違法之事情，
      「阿隆（龍）」就叫甲○去收，當時甲○也在車內，有聽到這些話，在車內「
      阿隆（龍）」主動告訴甲○說他如果拿到錢就會分給甲○一些等語，及證人丙○○於偵審時證述：二十八日約中午左右伊等從彰化來臺中找「阿隆（龍）」
      ，丁○○是在二十八日的前幾天認識「阿隆（龍）」，甲○在二十八日當天才
      認識「阿隆（龍）」。「阿隆（龍）」曾用他自己的手機在他住處打電話，伊
      聽到他打電話說有人拿車子向他借錢，還拿證件及開本票、為什麼借了錢、跑
      掉等。後來伊、甲○、己○○、丁○○四個人就一起駕駛丁○○之車子出去，
      是丁○○開的車，至於在車子上時，伊在睡覺，醒來時車上只剩伊和丁○○而
      已，丁○○說甲○被警察帶走了，並說「阿隆（龍）」叫甲○去收帳才會被抓
      走等語屬實。由上可知被告明知己○○係竊車後再向車主恐嚇勒贖金錢之人，
      竟於同車之丁○○不願為己○○收取有問題之帳款後，仍答應己○○前往約定
      地點向被害人拿取恐嚇款項，並自己○○處收取不法代價，堪認被告有為自己
      及第三人不法所有之意圖甚為明顯。是被告於本院審理時翻異前詞，改稱：是
      己○○開車到查獲現場附近，拿一包東西叫伊下車交給對方，並叫伊跟對方收
      八千元，伊並不知道八千元是什麼錢，伊實係在不知情下被利用作為犯罪之工
      具云云，顯係事後避重就輕及畏罪飾卸之詞，不足採信。
（六）至證人即本案共犯己○○於偵審時雖否認其有前開竊車及恐嚇取財犯行，然查
      被告及證人丁○○、丙○○於本案偵審時均一致指認己○○即係渠等前開所稱
      之綽號「隆（龍）哥」、「阿隆（龍）」之人，己○○雖辯稱其與丙○○有債
      務糾紛，故其可能故意嫁禍云云，然被告、證人丁○○二人與己○○間並無相
      當利害關係，其二人亦與丙○○相同指認己○○即係綽號「隆（龍）哥」、「
      阿隆（龍）」之人，是其等指認之詞，當可採信。又證人己○○於本案九十一
      年十一月十八日、同年十一月二十五日偵查中供稱：「（問：你是不是有跟丙○○跟那二個男的一起開車出去，並叫其中一個叫甲○的人拿一包東西交給戊○○？）沒有，我從來沒有跟他們一起出過門。」、「（問：你當天是不是有
      與丙○○、甲○、丁○○一起駕車出門？）沒有，我沒有跟他們同車過，我也
      不認識庭上的被告。」等語。其於九十二年五月二十一日本院審理時則陳稱：
      「（問：九十年七月二十八日有無與被告、丁○○、丙○○在一起？）他們三
      位我只認識丙○○，九十年七月二十八日是丙○○與他們二人到我家來找我。
      」。參諸證人己○○前後供詞不一，顯係避重就輕及心虛之詞，委不足採，因
      此被告與己○○共犯本件恐嚇取財之犯行堪予認定，應依法論科。
二、按刑法上之恐嚇取財罪，係以恐嚇使人生畏怖心而交付財物為構成要件，如交付
    財物並非由於畏怖心所致，而另有其他企圖者，其恐嚇尚非既遂（最高法院五十
    一年度臺上字第七四六號判例可資參照）。查本件被害人戊○○交付八千元，係
    因被害人事先報案，而警察出於便利破案之授意始交付，並非因其畏怖心所致，
    此經被害人供述在卷，復經證人即警員乙○○於本院審理時到庭證稱屬實。故核
    本件被告甲○所為，係犯刑法第三百四十六條第三項、第一項之恐嚇取財未遂罪
    。公訴人認被告係犯刑法第三百四十六條第一項之恐嚇取財既遂罪，尚有未洽。
    被告已著手於恐嚇取財行為之實行而不遂，為未遂犯，依刑法第二十六條前段之
    規定，予以減輕其刑。被告與己○○間，就前開犯行，有犯意聯絡及行為分擔，
    為共同正犯。爰審酌被告貪圖小利，竟於知悉他人以竊車恐嚇勒贖之不法手段謀
    財後，仍出面為之拿取贖款，造成被害人精神受損不輕，其行為殊屬不當，惟念
    及被告年輕識淺，且其並未參與竊車行為，情節較輕，及本件係屬未得逞情形等
    一切情狀，量處如主文所示之刑，並諭知易科罰金之折算標準。末查被告前未曾
    受有期徒刑以上刑之宣告，有臺灣臺中地方法院檢察署刑案資料查註紀錄表及臺
    灣高等法院被告全國前案紀錄表在卷可按，其一時失慮，致罹本件刑章，經此次
    偵審及刑之宣告教訓後，當知所警惕而無再犯之虞，本院綜核各情，認所宣告之
    刑，以暫不執行為適當，故併予宣告緩刑二年，以啟自新。
據上論斷，應依刑事訴訟法第二百九十九條第一項前段，刑法第二十八條、第三百四
十六條第三項、第一項、第二十六條前段、第四十一條第一項前段、第七十四條第一
款、罰金罰鍰提高標準條例第一條前段、第二條，判決如主文。
中      華      民      國    九十二    年      五      月    二十八    日
                                臺灣臺中地方法院刑事第四庭
                                    法  官  張  靜  琪
右正本證明與原本無異。
如不服本判決，應於判決送達後十日內向本院提出上訴狀，上訴於臺灣高等法院臺中
分院( 須附繕本 )。
                                    書記官
中    華    民    國      九十二      年       五      月     二十八    日
附錄論罪科刑法條
刑法第三百四十六條
意圖為自己或第三人不法之所有，以恐嚇使人將本人或第三人之物交付者，處六月以
上五年以下有期徒刑，得併科一千元以下罰金。
以前項方法得財產上不法之利益，或使第三人得之者，亦同。
前二項之未遂犯罰之。


司法院資訊處製作；財團法人民間司法改革基金會備份。
